臺灣新竹地方法院交通事件裁定
移送機關即
原處分機關　交通部公路總局新竹區監理所新竹市監理站
異　議　人
即受處分人　許朝舜
上列異議人即受處分人因違反道路交通管理處罰條例案件，對於
交通部公路總局新竹區監理所新竹市監理站民國99年12月2 日竹
監新四字第裁51-Z00000000號違反道路交通管理事件裁決處分聲
明異議，本院裁定如下：
    主  文
原處分撤銷。
許朝舜汽車駕駛人，駕駛汽車經測試檢定酒精濃度超過規定標準
，吊扣普通小型車駕駛執照壹年，並應接受道路交通安全講習。
    理  由
一、按受處分人，不服主管機關所為之處分，得於接到裁決書之
    翌日起20日內，向管轄地方法院聲明異議；又交通法庭認為
    聲明異議有理由者，應以裁定將原處分經聲明異議部分撤銷
    ，並自為裁定，道路交通管理處罰條例第87條第1 項、道路
    交通事件處理辦法第19條前段分別定有明文。次按汽車駕駛
    人飲用酒類或其他類似物後其吐氣所含酒精濃度超過每公升
    0.25毫克或血液中酒精濃度超過0.05﹪以上，不得駕車，道
    路交通安全規則第114 條第2 款定有明文。又按汽車駕駛人
    ，駕駛汽車經測試檢定有酒精濃度超過規定標準之情形者，
    處新臺幣（下同）15,000元以上60,000元以下罰鍰，並當場
    移置保管該汽車及吊扣其駕駛執照1 年，及應接受道路交通
    安全講習，亦經道路交通管理處罰條例第35條第1 項第1 款
    、第24條第1 項第2 款定有明文。
二、原處分意旨略以：異議人即受處分人許朝舜（以下簡稱異議
    人）於民國99年6 月24日凌晨4 時24分許，駕駛車牌號碼10
    08-VQ 號自用小客車行經新竹縣寶山鄉國道一號高速公路北
    向101 公里處，為內政部警政署國道公路警察局第二警察隊
    警員攔檢查獲，並測得其吐氣所含酒精濃度為每公升0.72毫
    克，遭警員當場舉發並填掣公警局交字第Z00000000 號舉發
    違反道路交通管理事件通知單（下稱舉發通知單），並移送
    原處分機關處理，原處分機關調查後認異議人有前開違規行
    為，乃於99年12月2 日依道路交通管理處罰條例第35條第1
    項第1 款、第24條第1 項第2 款（原處分漏載）及違反道路
    交通管理事件統一裁罰基準及處理細則第43、44、67條規定
    ，以竹監新四字第裁51-Z00000000號違反道路交通管理事件
    裁決書，認定異議人有「汽車駕駛人酒精濃度超過規定標準
    （0.55以上）」之違規事實而裁處罰鍰49,500元，吊扣駕駛
    執照12個月，並應參加道路安全講習。
三、聲明異議意旨略以：異議人於99年6 月24日凌晨4 時24分許
    ，酒後駕駛車牌號碼1008-VQ 號自用小客車行經新竹縣寶山
    鄉國道一號高速公路北向101 公里處，經臺灣新竹地方法院
    檢察署檢察官為緩起訴處分，已向新竹市觀護志工協進會支
    付40,000元處分金。異議人已徹底悔悟，應不得一罪二罰，
    請求撤銷監理機關所裁罰之罰鍰49,500元，爰依法聲明異議
    等語。
四、本件異議人酒後駕車係一個交通違規行為，有關其違規行為
    處罰效果之罰鍰、吊扣駕駛執照與施以道路交通安全講習等
    ，係依據同一法律規定（即道路交通管理處罰條例第35條第
    1 項第1 款、第24條第1 項第2 款）所為之處罰，其處罰方
    式雖有3 種，但實際上為單一處分，無法割裂，與該項交通
    違規行為是否存在亦均無從分離，法院於審理時，應先確定
    異議人是否確有交通違規行為事實，再決定原處分機關所適
    用之法律有無錯誤。從而，異議人雖陳明僅就罰鍰部分聲明
    異議，其餘處罰部分並未提及，惟該吊扣駕駛執照及施以道
    路交通安全講習部分，與其交通違規行為是否存在既無從分
    離，法院自應全部予以審理，合先敘明（臺灣高等法院98年
    法律座談會第23號提案研討結果參照）。
五、按94年2 月5 日公布，於95年2 月5 日施行之行政罰法第26
    條規定：「一行為同時觸犯刑事法律及違反行政法上義務規
    定者，依刑事法律處罰之。但其行為應處以其他種類行政罰
    或得沒入之物而未經法院宣告沒收者，亦得裁處之。前項行
    為如經不起訴處分或為無罪、免訴、不受理、不付審理之裁
    判確定者，得依違反行政法上義務規定裁處之」。其他種類
    行政罰，係指違反行政法上之義務應受「裁罰性」之「不利
    處分」，依行政罰法第2 條規定，包括限制或禁止行為之吊
    扣證照處分及警告性之講習處分在內。究其立法目的，一行
    為同時觸犯刑事法律及違反行政法上義務規定時，由於刑罰
    與行政罰同屬對不法行為之制裁，而刑罰之懲罰作用較強，
    故依刑事法律處罰，即足資警惕時，實無一事二罰再處行政
    罰之必要，且刑事法律處罰，由法院依法定程序為之，較符
    正當法律程序，應予優先適用，故同時觸犯刑事法律及違反
    行政法上義務規定之行為，行政機關得否科以與刑罰相類之
    行政罰處罰，端視該行為之刑事訴追或審判程序終局結果而
    定，在刑事訴追、審判程序尚未終局確定前，行政機關自不
    得逕予裁罰，但罰鍰以外之沒入或其他種類行政罰，因兼具
    維護公共秩序之作用，為達行政目的，行政機關仍得併予裁
    處，先予敘明之。再觸犯刑事法律之犯罪行為，除得經檢察
    官之起訴，並由法院審理後，為有罪科刑、無罪、免訴、不
    受理、不付審理之裁判外，如檢察官認該行為所涉為死刑、
    無期徒刑或最輕本刑3 年以上有期徒刑以外之罪，於參酌刑
    法第57條所列事項及公共利益之維護，認以緩起訴為適當者
    ，得定1 年以上3 年以下之緩起訴期間為緩起訴，並同時命
    被告為一定之金錢給付，刑事訴訟法第253 條之1 、之2 分
    別定有明文可參。經檢察官為緩起訴處分者，於緩起訴猶豫
    期間內，檢察官可對被告持續觀察，若被告於期間內故意更
    犯有期徒刑以上之罪經檢察官提起公訴、或於緩起訴前因故
    意犯他罪而於緩起訴期間內受有期徒刑以上之刑之宣告、或
    違背刑事訴訟法第253 條之2 第1 項各款之應遵守或履行事
    項之情形時，得依職權或依告訴人之聲請，將緩起訴處分撤
    銷，並依法追訴，亦即在緩起訴處分之猶豫期間內，刑事訴
    追程序仍未終局確定，此與不起訴處分確定後，刑事訴追程
    序即告終結，檢察官原則上不得就同一行為再行起訴之法律
    效果迥異。在緩起訴期間內即猶豫期間期滿前，該緩起訴處
    分既仍有被撤銷之可能，此時原處分機關若依法為行政裁決
    ，將使受處分人有同時遭受行政處罰及刑事訴追之危險，顯
    與行政罰法第26條規定之立法意旨相違背（臺灣高等法院暨
    屬法院96年法律座談會刑事類提案第36號研討結果參照）。
（一）經查：本件異議人於異議人於99年6 月24日凌晨4 時24分
      許，酒後駕駛車牌號碼1008-VQ 號自用小客車行經新竹縣
      寶山鄉國道一號高速公路北向101 公里處，為內政部警政
      署國道公路警察局第二警察隊警員攔檢查獲，並測得其吐
      氣所含酒精濃度為每公升0.72毫克，因予舉發「汽車駕駛
      人酒精濃度超過規定標準（0.55以上）」違規，而異議人
      涉犯刑法第185 條之3 公共危險罪，業經臺灣新竹地方法
      院檢察署檢察官於99年7 月9 日以99年度速偵字第1087號
      為緩起訴處分，其期間為1 年，應自收受臺灣新竹地方法
      院檢察署緩起訴處分命令繳款通知書之翌日起3 個月內，
      向指定之公益團體或地方自治團體支付40,000元，經依職
      權送請再議，亦經臺灣高等法院檢察署於99年7 月20日以
      99年度上職議字第9755號處分書駁回確定在案，異議人並
      已於99年11月22日支付緩起訴處分金40,000元予臺灣新竹
      地方法院檢察署檢察官指定之公益團體「新竹市觀護志工
      協進會」等情，為異議人所不爭執，並有上開舉發通知單
      、裁決書、查獲警員偵查報告、當事人酒精測定紀錄表、
      刑法第一百八十五條之三案件測試觀察紀錄表、汽車駕駛
      人酒後生理協調平衡檢測紀錄表（一）、（二）、臺灣新
      竹地方法院檢察署檢察官99年度速偵字第1087號緩起訴處
      分書、臺灣高等法院檢察署99年度上職議字第9755號處分
      書、臺灣新竹地方法院檢察署檢察官執行緩起訴處分命令
      通知書、台北富邦銀行存摺類存款存入存根、新竹市觀護
      志工協進會函文附卷可稽，堪認為真實。
（二）依前所述，本件異議人所受緩起訴處分期間為1 年，即自
      99年7 月20日起至100 年7 月19日止，於此期間內，異議
      人仍有因刑事訴訟法第253 條之3 第1 項各款規定，經檢
      察官撤銷緩起訴處分繼續偵查或起訴，而受刑事處罰之可
      能，此時行政機關若逕行依法行政裁罰，毋寧將使異議人
      有同時遭受行政處罰及刑事處罰之危險，準此，原處分機
      關自不得於緩起訴期間屆滿前，依道路交通管理處罰條例
      第35條第1 項第1 款規定逕予裁處異議人罰鍰之處分，是
      原處分機關於99年12月2 日裁處異議人罰鍰49,500元，即
      與行政罰法第26條第1 項前段、第2 項規定有違，難謂適
      法，應予撤銷，俟上開緩起訴處分期間屆滿而終局確定後
      ，再由行政機關另為適法之處分。
（三）至原處分機關裁處異議人吊扣駕駛執照12個月（詳後述）
      及施以道安講習部分，揆諸前揭說明，既屬達成遏止酒後
      駕車之不法行為，維護道路交通用路權人之安全法益等行
      政目的所必要之不利處分，縱異議人因同一酒後駕車行為
      涉犯公共危險罪嫌而另受檢察官發動刑事訴追，依行政罰
      法第26條第1 項但書之規定，仍得裁處之，原處分機關就
      此部分併予裁處，於法並無不合。惟原處分機關出具之裁
      決書「處罰主文」欄，並未填註應受吊扣之駕駛執照種類
      ，核與違反道路交通管理事件統一裁罰基準及處理細則第
      43條第2 項第3 款規定不符。從而，本件異議人之「酒後
      駕駛普通小型車，經測試呼氣中酒精濃度超過規定標準」
      之違規行為，徵諸上開法規內容，應明確揭示吊扣異議人
      之普通小型車駕駛執照1 年，始為適法。
（四）另按道路交通管理處罰條例第68條固於99年5 月5 日以總
      統華總一義字第09900107731 號令修正公布，並於99年8
      月31日以行政院院臺交字第0990048197號令發布自99年9
      月1 日施行。修正後增訂第68條第2 項規定：「領有汽車
      駕駛執照之汽車駕駛人，除駕駛聯結車、大客車、大貨車
      外之非其駕駛執照種類之車輛，違反本條例及道路交通安
      全規則之規定，應受吊扣駕駛執照情形時，無因而肇事致
      人受傷或重傷者，記違規點數5 點。但1 年內違規點數共
      達六點以上或再次應受吊扣駕駛執照情形者，併依原違反
      本條例應受吊扣駕駛執照處分規定，吊扣其駕駛執照。」
      ，然參酌增訂該條文之立法意旨：「鑑於本條例前已修正
      刪除受吊扣駕駛執照處分，吊扣各級駕駛執照之規定，為
      利明確汽車駕駛人駕駛非其駕駛執照種類之車輛，違反應
      受吊扣駕駛執照之處分處理，並在兼顧本條例立法意旨下
      ，增訂第二項得緩即予吊扣而採記違規點數及駕駛人仍無
      改正仍再犯違規之應併原吊扣處罰之規定。」，應認本件
      異議人既考領普通小型車汽車駕駛執照，並駕駛普通小客
      車違規，核無上開條文所稱「汽車駕駛人駕駛非其駕駛執
      照種類之車輛」之情形，自無適用道路交通管理處罰條例
      第68條第2 項規定予以裁處之餘地，併此敘明。
六、綜上所述，異議人確有在上開時、地，因酒後駕車經測試呼
    氣中酒精濃度超過規定標準之違規行為，原處分機關依道路
    交通管理處罰條例第35條第1 項第1 款、第24條第1 項第2
    款（原處分漏載）之規定，裁處異議人吊扣駕駛執照12個月
    及施以道路交通安全講習之其他種類行政裁罰部分，核無違
    誤；惟原處分機關未予詳查，於異議人所涉公共危險案件緩
    起訴處分期間屆滿前，逕依道路交通管理處罰條例第35條第
    1 項第1 款規定裁罰異議人罰鍰49,500元部分，已與行政罰
    法第26條規定有悖，難認合法，然本件酒後駕車為一個違規
    行為，罰鍰、吊扣處分及施以道路交通安全講習部分無從區
    分，從而，應認異議人提起本件異議為有理由。原處分機關
    之裁決既有上開違誤，自應由本院撤銷原處分機關之裁處，
    僅就吊扣普通小型車駕駛執照及接受道路交通安全講習部分
    ，依道路交通管理處罰條例第35條第1 項第1 款、第24條第
    1 項第2 款規定，另行裁處如主文第2 項所示，以資適法。
    至酒醉駕車之罰鍰部分，應由原處分機關俟上開緩起訴期間
    屆滿而終局確定後，再依異議人是否經撤銷緩起訴並受刑事
    追訴處罰之情形，另為適法之處分。
七、據上論斷，應依道路交通管理處罰條例第87條第2 項，道路
    交通事件處理辦法第19條前段，裁定如主文。
中    華    民    國   100    年    2     月    21    日
                  交通法庭  法  官      張詠晶
以上正本證明與原本無異。
如不服本裁定，應於裁定送達後5日內向本院提出抗告狀。
                             書記官     蕭汝芳
中    華    民    國   100    年    2     月    21    日